臺灣高等法院高雄分院刑事判決　　　　95年度上訴字第1533號
上　訴　人
即　被　告　甲○○
指定辯護人　陳惠美律師
上列上訴人因違反槍砲彈藥刀械管制條例案件，不服臺灣高雄地
方法院94年度訴字第3837號中華民國95年6 月30日第一審判決（
起訴案號：臺灣高雄地方法院檢察署94年度偵字第7943號），提
起上訴，本院判決如下：
    主  文
原判決撤銷。
甲○○未經許可，持有可發射子彈具有殺傷力之改造手槍，累犯
，處有期徒刑參年陸月；併科罰金新臺幣捌萬元，罰金如易服勞
役，以新臺幣貳仟元折算壹日。扣案具有殺傷力仿WALTHER 廠PP
K/S 型半自動手槍製造之改造手槍（槍枝管制編號000000
0000號）壹支、槍管壹支（編號D） 及黑色火藥壹包，均沒
收。
    事  實
一、甲○○曾於民國81年及82年間因違反肅清煙毒條例、違反麻
    醉藥品管理條例案件，先後經本院判處有期徒刑3 年2 月、
    8 月，並定應執行刑為有期徒刑3 年8 月確定；及臺灣高雄
    地方法院判處有期徒刑3 年2 月、5 月，並定應執行刑為有
    期徒刑3 年3 月確定；兩案接續執行，於85年2 月15日假釋
    出監，復於88年9 月3 日經撤銷假釋入監執行殘刑有期徒刑
    4 年4 月8 日，已於92年11月30日縮刑期滿執行完畢。詎其
    不知悔改，明知非經中央主管機關許可，不得無故持有槍砲
    彈藥刀械管制條例所列管之可發射子彈具有殺傷力之改造手
    槍及槍砲、彈藥之主要組成零件，竟於94年4 月5 日凌晨1
    時許，在高雄市○○路某處，以新臺幣30,000元代價，向姓
    名年籍不詳綽號「阿良」之成年男子，購入可發射子彈具有
    殺傷力仿WALTHER 廠PPK/S 型半自動手槍製造之玩具手槍換
    裝土造金屬槍管而成之改造手槍（槍枝管制編號0000000000
    號）1 支、上開改造手槍（即其他各式槍砲）之主要組成零
    件槍管1 支（編號D） 及爆裂物主要組成零件之黑色火藥1
    包等物，未經許可而持有之，並將之藏置於高雄縣林園鄉○
    ○村○○路579 號住處之3 樓房間。嗣於94年4 月5 日14時
    15分許，為警持搜索票在上址當場查獲，並扣得上開改造手
    槍1 支、改造手槍主要組成零件槍管1 支（編號D） 及爆裂
    物主要組成零件之黑色火藥1 包等物。
二、案經高雄市政府警察局小港分局報請臺灣高雄地方法院檢察
    署檢察官偵查起訴。
    理  由
壹、證據能力部分：
一、按被告之自白，非出於強暴、脅迫、利誘、詐欺、疲勞訊問
    、違法羈押或其他不正之方法，且與事實相符者，得為證據
    ；刑事訴訟法第156 條第1 項定有明文。查本件持有具有殺
    傷力之改造手槍，以及槍枝、彈藥主要零組件之槍管、黑色
    火藥之犯罪事實，已經上訴人即被告甲○○（下稱被告）於
    偵查及原審坦承不諱，且核與事實相符，詳如下述，依上開
    規定，自得為證據。
二、按法院或檢察官得囑託醫院、學校或其他相當之機關、團體
    為鑑定，或審查他人之鑑定，並準用第203 條至第206 條之
    1 之規定；鑑定之經過及其結果，應命鑑定人以言詞或書面
    報告；刑事訴訟法第208 條第1 項前段、第206 條第1 項分
    別定有明文。經法院、檢察官囑託相當之機關為鑑定後，經
    鑑定人以書面報告其鑑定之結果者，即屬刑事訴訟法第159
    條第1 項所謂之「法律有規定者」，不受該條項規定「不得
    作為證據」之限制。又刑事訴訟法第208 條第1 項前段，對
    於法院或檢察官囑託相當之機關為鑑定之情形，僅規定：「
    準用第203 條至第206 條之1 之規定」，至於刑事訴訟法第
    202 條有關「鑑定人應於鑑定前具結」之規定，則不在準用
    之列。故於法院或檢察官囑託相當之機關為鑑定，而該受囑
    託機關以書面報告鑑定結果之情形，既非屬依法應具結者，
    則刑事訴訟法第158 條之3 有關：「證人、鑑定人依法應具
    結而未具結者，其證言或鑑定意見，不得作為證據」之規定
    ，於此即無適用餘地。查本件臺灣高雄地方法院及本院囑託
    內政部警政署刑事警察局，分別就扣案之槍管是否為管制槍
    枝之主要零組件、及扣案改造手槍是否具有殺傷力予以鑑定
    ，該局已分別出具鑑定書，且就鑑定之過程、依據及結論詳
    予記載，上開鑑定書自得作為證據。
三、按偵查中有關鑑定人之選任及鑑定機關（團體）之囑託，依
    刑事訴訟法第198 條及第208 條之規定，應由檢察官為之，
    而鑑定人及鑑定機關（團體）實施鑑定或審查之人所為之言
    詞或書面報告，即為傳聞證據之例外，具有證據能力。是檢
    察官對於偵查中之案件，認須實施鑑定者，固應就具體個案
    ，選任鑑定人或囑託鑑定機關（團體）為之；但對於司法警
    察機關調查中之案件，或有量大或急迫之情形，為因應實務
    之現實需求，如檢察官針對該類案件之性質，認為當然有鑑
    定之必要者，基於檢察一體原則，得由該管檢察長對於轄區
    內之案件，以事前概括選任鑑定人或囑託鑑定機關（團體）
    之方式，俾便轄區內之司法警察官、司法警察對於調查中之
    此類案件，得即時送請事前已選任之鑑定人或囑託之鑑定機
    關（團體）實施鑑定。是本件扣案之改造手槍及火藥，雖係
    由高雄市政府警察局小港分局送請內政部警政署刑事警察局
    鑑定，但是內政部警政署刑事警察局為臺灣高等法院檢察署
    檢察長事先概括選任之鑑定機關，仍屬受檢察官囑託鑑定，
    其出具之書面鑑定報告，應屬刑事訴訟法所定之傳聞例外，
    當具有證據能力。
貳、實體部分：
一、訊據被告固對持有上述改造手槍、槍管及黑色火藥之事實坦
    承不諱，惟辯稱：購買目的是要把玩，未曾使用，不知係有
    殺傷力云云，經查：
  (一)扣案手槍1 支送請內政部警政署刑事警察局鑑定結果，認為
    ：(一)送鑑改造手槍1 支（槍枝管制編號0000000000號），認
    係由仿WALTHER 廠PPK/S 型半自動手槍製造之玩具手槍換裝
    土造金屬槍管而成之改造手槍，經檢視雖欠缺保險裝置，惟
    不影響擊發功能，可擊發適用子彈，認具殺傷力；(二)經裝填
    適用子彈（彈頭直徑7.8mm ，重3.9 克，底火片2 片為發射
    火藥），經實際試射，測得彈頭速度為113 公尺/ 秒，換算
    其動能為24.90 焦耳，單位動能面積為52.11 焦耳/ 平方公
    分，彈丸單位面積動能超過20焦耳/ 平方公分，足以穿入人
    體皮肉層，分別有該局94年4 月28日刑鑑字第0940057196號
    槍彈鑑定書、95年11月16日刑鑑字第0950148896號函在卷可
    稽（偵查卷第48至53頁、本院卷第54頁）。是扣案之改造手
    槍顯具殺傷力，屬於槍砲彈藥刀械管制條例第4 條第1 項第
    1 款所稱可發射子彈具有殺傷力之槍砲無訛。
  (二)又槍砲、彈藥主要組成零件種類，由中央主管機關公告；槍
    砲、彈藥、刀械管制條例之主管機關在中央為內政部，槍砲
    彈藥刀械管制條例第3 條、第4 條第3 項定有明文。「火藥
    」為爆裂物之主要組成零件、「槍管」係手槍、其他各式槍
    砲之主要組成零件，業經內政部以86年11月24日內警字第
    8670683 號公告在案。扣案之黑色火藥1 包，經送內政部警
    政署刑事警察局以燃燒試驗法、呈色試驗法、氣相層析質譜
    分析法、核磁共振分析法、紅外線光譜分析法、掃瞄式電子
    顯微鏡／X-射線能譜分析法方法鑑定結果，檢出硝化甘油、
    硝化纖維、Dibutyl phthalate 、Diphenylamine 等成分，
    認係雙基發射火藥，有該局94年4 月21日刑鑑字第09400574
    46號鑑定書可憑（原審卷第30頁），是扣案黑色火藥1 包，
    依其性質足以作為製造具殺傷力爆裂物之原料，而應屬爆裂
    物之主要組成零件無誤。扣案槍管4 支，經送鑑定結果，認
    為：送鑑槍管4 支，予以編號A 至D ，編號A 係玩具金屬槍
    管，槍管已貫通；編號B 係長約118.6mm 金屬管；編號C 係
    玩具金屬槍管，內具阻鐵；編號D 係土造金屬槍管。經與扣
    案槍枝（槍枝管制編號0000000000號）實際組裝結果，僅有
    1 支（編號D） 可供扣案槍支換裝使用，有該局95年2 月17
    日刑鑑字第0950010516號函在卷可佐（原審卷第41、42 頁
    ）。是扣案編號D 之槍管1 支可供扣案改造手槍換裝使用，
    係改造手槍（即其他各式槍砲）之主要組成零件，亦堪認定
    。
  (三)至於本院依被告之聲請，對於扣案改造手槍曾否擊發，送請
    鑑定結果，雖認為：經採槍管內殘跡，以掃描式電子顯微鏡
    ／X-射線能譜分析法檢測，並未同時檢出射擊火藥殘跡之特
    性金屬元素鋇、鉛、銻成分，有內政部警政署刑事警察局95
    年11月16日刑鑑字第0950148896號函在卷可憑。惟被告是否
    曾經發擊發使用，與扣案之改造手槍本身是否具有殺傷力之
    認定並無關連，不能將之混為一談，並以此推論被告係屬不
    知手槍具有殺傷力。況被告於偵查中經檢察官提示鑑定報告
    ，並告以扣案改造手槍鑑定結果具有殺傷力時，即已明確供
    認其知道有殺傷力，並表明願意接受制裁（偵查卷第35頁）
    ；且於原審亦為相同供述，並稱其向綽號「阿良」之人係一
    次同時買入上述之改造手槍、槍管及黑色火藥（原審卷第23
    、67至69、71頁），此外復有改造手槍1 支、槍管1 支（當
    日扣案槍管4 支，經送鑑定，實際組裝結果僅其中1 支即編
    號D 可供扣案槍枝換裝使用）、黑色火藥1 包扣案可資佐證
    ，足認被告於偵查及原審之上述自白，應與事實相符，是被
    告至本院始改稱不知有殺傷力云云，顯係故意避重就輕，要
    非可信。本件事證明確，被告犯行洵堪認定，應依法論科。
二、核被告所為，係犯槍砲彈藥刀械管制條例第8 條第4 項之未
    經許可持有可發射子彈具有殺傷力之改造手槍罪，及同條例
    第13條第4 項之未經許可持有槍砲、彈藥之主要組成零件罪
    。被告以一持有行為，同時觸犯上述二構成要件不同之罪名
    ，為想像競合犯，應依刑法第55條之規定，從一重論以槍砲
    彈藥刀械管制條例第8 條第4 項未經許可持有其他可發射子
    彈具有殺傷力之槍砲罪。公訴意旨就被告持有改造手槍（即
    其他各式槍砲）之主要組成零件槍管1 支（編號D） 及爆裂
    物主要組成零件之黑色火藥1 包之事實，及被告就上述事實
    之行為，係犯槍砲彈藥刀械管制條例第13條第4 項之未經許
    可持有槍砲、彈藥之主要組成零件罪嫌，雖均漏未併予起訴
    及論及，然上述部分與起訴部分，具有想像競合犯之裁判上
    一罪關係，本院自得一併審理。查被告曾於81年及82年間因
　　違反肅清煙毒條例、違反麻醉藥品管理條例案件，先後經本
  　院判處有期徒刑3 年2 月、8 月，並定應執行刑為有期徒刑
    3 年8 月確定；及臺灣高雄地方法院判處有期徒刑3 年2 月
    、5 月，並定應執行刑為有期徒刑3 年3 月確定；兩案接續
    執行，於85年2 月15日假釋出監，復於88年9 月3 日經撤銷
    假釋入監執行殘刑有期徒刑4 年4 月8 日，已於92年11月30
    日縮刑期滿執行完畢，有臺灣高等法院被告前案紀錄表附卷
    可按，被告受有期徒刑之執行完畢，5 年以內再犯有期徒刑
    以上之罪，為累犯，應依刑法第47條第1 項規定加重其刑。
三、原審據以論處被告罪刑，固非無見，惟就併科罰金部分，被
    告行為時，刑法第42條第2 項前段規定：「易服勞役以1 元
    以上3 元以下折算一日」，其易服勞役之折算標準，業據修
    正前罰金罰鍰提高標準條例第2 條前段規定，就其原定數額
    提高為100 倍折算1 日，則本件被告行為時之易服勞役折算
    標準，應以銀元300 元折算1 日，即新臺幣900 元折算1 日
    。惟95年7 月1 日修正公布施行之刑法第42條第3 項前段規
    定：「易服勞役以新臺幣1,000 元、2,000 元或3,000 元折
    算1 日」。經比較修正前、後之易服勞役折算標準，應以修
    正後之規定，較有利於被告，則應依刑法第2 條第1 項後段
    規定，適用修正後之刑法第42條第3 項前段規定，定其折算
    標準。原審於裁判時未及加以比較適用，尚有未洽。被告上
    訴意旨否認犯罪，指摘原判決不當，雖無理由，惟原判決既
    有上述可議之處，自應由本院將原判決撤銷改判。爰審酌被
    告未經許可持有具殺傷力之改造手槍、槍砲、爆裂物之主要
    零組件之槍管、火藥，潛在危害社會治安甚鉅，惟念其並未
    持以犯罪，惡性尚非嚴重等一切情狀，量處如主文第2 項所
    示之刑，以資懲儆，並就罰金部分諭知如易服勞役，以新臺
    幣2,000 元 折算1 日之標準。另扣案具有殺傷力仿WALTHER
    廠PPK/S 型半自動手槍製造之改造手槍（槍枝管制編號0000
    000000號）1 支、槍管1 支及黑色火藥1 包，分別為槍砲彈
    藥刀械管制條例第4 條第1 項第1 款、第2 款所定未經許可
    不得持有之違禁物，應依刑法第38條第1 項第1 款規定，併
    予宣告沒收。至於被告為警搜索查獲時，併扣案之彈匣3 個
    、滑套1 個、子彈19顆、改造槍管3 支（編號A 至C） 、工
    業用子彈10顆、底火1 盒、尖嘴鋏3 支、銼刀2 支等物，經
    送內政部警政署刑事警察局驗定結果，係屬玩具金屬彈匣、
    滑套、玩具槍用底火；子彈、工業用子彈經檢視或試射結果
    ，認均不具殺傷力；改造槍管3 支（編號A 至C） 其中編號
    A 、C 係屬玩具金屬槍管，編號B 係屬金屬管，且均無法供
    扣案槍枝換裝使用等情，有該局94年4 月28日刑鑑字第0940
    057196號槍彈鑑定書、95年2 月17日刑鑑字第0950010516號
    函在卷可按（偵卷第48至53頁、原審卷第41、42頁），是上
    述併為扣案之物品既非被告供本案犯罪所用或預備之物，且
    非違禁物，爰不為沒收之諭知，附此敘明。
據上論結，應依刑事訴訟法第369 條第1 項前段、第364 條、第
299 條第1 項前段，槍砲彈藥刀械管制條例第8 條第1 項、第13
條第4 項，刑法第11條前段、第2 條第1 項後段、第55條、第47
條第1項、第42條第3 項、第38條第1 項第1 款，判決如主文。
本案經檢察官蔡國禎到庭執行職務。
中　　華　　民　　國　　96　　年　　1 　　月　　15　　日
                  刑事第一庭    審判長法  官  曾永宗
                                      法  官  任森銓
                                      法  官  王伯文
以上正本證明與原本無異。
如不服本判決應於收受本判決後10日內向本院提出上訴書狀，其
未敘述上訴理由者，並得於提起上訴後10日內向本院補提理由書
狀（均須按他造當事人之人數附繕本）「切勿逕送上級法院」。
中　　華　　民　　國　　96　　年　　1 　　月　　15　　日
　　　　　　　　　　　　　　　　　  　書記官  黎　珍
附錄本判決論罪科刑依據之法條：
槍砲彈藥刀械管制條例第8 條第4 項：
未經許可，製造、販賣或運輸鋼筆槍、瓦斯槍、麻醉槍、獵槍、
空氣槍或第4 條第1 項第1 款所定其他可發射金屬或子彈具有殺
傷力之各式槍砲者，處無期徒刑或5 年以上有期徒刑，併科新臺
幣1 千萬元以下罰金。
未經許可，持有、寄藏或意圖販賣而陳列第1 項所列槍枝者，處
3 年以上10年以下有期徒刑，併科新臺幣700 萬元以下罰金。
槍砲彈藥刀械管制條例第13條第4 項：
未經許可，製造、販賣或運輸槍砲、彈藥之主要組成零件者，處
3 年以上10年以下有期徒刑，併科新臺幣700 萬元以下罰金。
未經許可，持有、寄藏或意圖販賣而陳列第1 項所列零件者，第
6 月以上5 年以下有期徒刑，併科新臺幣300 萬元以下罰金。
